最高法院民事判決　　　　　　　九十六年度台簡上字第一七號
上　訴　人　甲○○
訴訟代理人　朱文財律師
被 上訴 人　乙○○
　　　　　　　　　　樓
訴訟代理人　林春榮律師
　　　　　　林萬生律師
上列當事人間請求給付票款事件，上訴人對於中華民國九十六年
一月二十四日台灣南投地方法院第二審判決（九十五年度簡上字
第三三號），提起上訴，本院判決如下：
    主  文
原判決關於駁回上訴人之訴及命上訴人返還被上訴人因假執行所
為給付，暨負擔訴訟費用部分廢棄，發回台灣南投地方法院。
    理  由
本件上訴人主張：伊持有被上訴人簽發如原判決附表（下稱附表
）所示支票六紙，面額合計新台幣（下同）六百萬元，屆期向付
款人為付款之提示竟遭退票等情，爰本於票據關係，求為命被上
訴人如數給付票款並加計法定遲延利息之判決。
被上訴人則以：伊係有配偶之人，因與上訴人發生不正常男女關
係，上訴人要求伊於民國九十四年二月底前娶其為妻，否則即應
贈與二千萬元，伊因而簽發包括系爭支票在內之面額各一百萬元
之支票二十紙交由上訴人收執。伊嗣未與上訴人結婚，兩造乃於
同年四月九日另行約定伊僅得與上訴人發生性行為，若伊與配偶
或其他女性為性行為，即應贈與票載金額，並以前揭二十紙支票
作為擔保。伊交付系爭支票予上訴人之基礎原因關係，原係以「
伊未與上訴人結婚」為停止條件之贈與關係，其後變更為以「伊
與配偶或其他任何女性為性行為」為停止條件之贈與關係。惟伊
為有配偶之人，上開附停止條件之贈與行為，或違反民法第九百
八十五條第一項之強制規定，或有背於公共秩序及善良風俗，均
屬無效。又伊自九十四年四月九日後，即未再與配偶或其他任何
女性為性行為，則停止條件尚未成就，贈與契約亦未生效。且伊
欲贈與者實為金錢，於贈與物之權利未移轉前，伊得依民法第四
百零八條第一項規定撤銷贈與，伊已以答辯狀之送達，作為撤銷
對上訴人贈與二千萬元之意思表示等語，資為抗辯。並以伊已因
假執行給付上訴人一百萬元，依民事訴訟法第三百九十五條第二
項規定，求為命上訴人如數返還，並加付法定遲延利息之判決。
原審廢棄第一審所為上訴人勝訴判決，改判駁回上訴人之訴，准
被上訴人請求上訴人返還因假執行所為之給付，無非以：上訴人
持有被上訴人簽發如附表所示支票六紙，票款合計六百萬元，屆
期向付款人為付款之提示遭退票之事實，業據提出支票及退票理
由單為證，並為被上訴人所不爭。被上訴人出具予上訴人之紙條
，分別載明「茲乙○○（即被上訴人）同意於九十三年六月底前
與詹淑蕙辦妥離婚手續，如未辦妥，則由甲○○（即上訴人）處
理」、「茲乙○○同意於民國九十四年二月底前正式娶甲○○為
妻，惟口說無憑，特立此據」、「茲乙○○對甲○○立下保證書
從民國九十四年四月九日起，絕不跟任何女人有任何性行為，若
有違背，任憑處置，天地不容」，無從證明上開承諾與系爭支票
有關，被上訴人所辯兩造間之贈與契約附有違反強制規定及公序
良俗之停止條件而無效云云，並不足採信。惟按票據債務人不得
以自己與發票人或執票之前手間所存抗辯之事由，對抗執票人；
票據法第十三條定有明文。是票據債務人得以自己與執票人間所
存抗辯事由為對抗。次按贈與物之權利未移轉前，贈與人得撤銷
其贈與，民法第四百零八條第一項定有明文。且贈與為無償行為
，應許贈與人於贈與物之權利未移轉前有任意撤銷贈與之權。上
訴人陳述其取得系爭支票之原因，係被上訴人因無法給予名分所
為之贈與，則被上訴人贈與上訴人系爭支票之終局目的應在使上
訴人取得系爭支票表彰之金額，而以支票為支付工具。支票既僅
取代現金之交付，但終非現金之實際交付，仍需向付款人為付款
之提示，執票人始能現實取得款項。是在上訴人尚未領得所贈與
之金錢以前，金錢之權利仍未移轉為其所有，被上訴人於金錢尚
未交付前，已以答辯狀繕本之送達為撤銷贈與之意思表示，兩造
間之贈與即因撤銷而失效，依前揭說明，被上訴人即得以此事由
對抗上訴人，上訴人請求被上訴人給付系爭票款本息，即不應准
許。再上訴人前據第一審判決聲請假執行而收取被上訴人為免假
扣押所提存之一百萬元本息，惟第一審判決既經廢棄，被上訴人
依民事訴訟法第三百九十五條第二項規定，請求上訴人返還因假
執行所得之給付暨其法定遲延利息，即屬正當，應予准許等詞，
為其判斷之基礎。
按支票係謂發票人簽發一定之金額，委託金融業者於見票時無條
件支付與受款人或執票人之票據，票據法第四條第一項定有明文
。依上開規定，金融業者於見票時，即應依委任契約約定支付票
面金額予受款人或執票人，故支票性質上非屬信用工具，而係有
價證券、金錢證券、支付證券，以支票為支付工具，乃為金錢給
付之代替物，於交付支票時，生與給付金錢相同之效力。被上訴
人為贈與上訴人金錢而簽發系爭支票交付上訴人，為原審確定之
事實，依上開說明，已生贈與金錢之效力，被上訴人自無從依民
法第四百零八條第一項規定撤銷其贈與。原審謂：支票僅取代現
金之交付，但終非現金之實際交付，仍需向付款人為付款之提示
，執票人始能現實取得款項。在上訴人尚未領得所贈與之金錢以
前，贈與物之權利仍未移轉為其所有，被上訴人得撤銷其贈與云
云，自有適用票據法第四條第一項、民法第四百零八條第一項規
定錯誤情形，且本件所涉及之法律上見解，有原則上重要性。又
上訴人上開本案請求部分既經廢棄發回，則被上訴人請求上訴人
返還其因該部分假執行所為給付部分，自應併予廢棄發回。上訴
論旨，指摘各該部分原判決為不當，求予廢棄，非無理由。
據上論結，本件上訴為有理由。依民事訴訟法第四百七十七條第
一項、第四百七十八條第二項，判決如主文。
中　　華　　民　　國　九十六　年　　六　　月  二十八  日
                      最高法院民事第八庭
                          審判長法官  朱　建　男
                                法官  顏　南　全
                                法官  許　澍　林
                                法官  鄭　傑　夫
                                法官  蘇　清　恭
      本件正本證明與原本無異
                                      書  記  官
中　　華　　民　　國　九十六　年　　七　　月   十三   日
                                                H
